【裁判字號】    98,易,3459
【裁判日期】    981204
【裁判案由】    詐欺
【裁判全文】
臺灣臺中地方法院刑事判決          98年度易字第3459號
公  訴  人  臺灣臺中地方法院檢察署檢察官
被      告  甲○○（原名蕭建軍.
                    國民
上列被告因詐欺案件，經檢察官提起公訴（98年度偵字第20828
號），本院判決如下：
    主  文
甲○○（原名蕭建軍）幫助意圖為自己不法之所有，以詐術使人
將本人之物交付，處有期徒刑肆月，如易科罰金，以新臺幣壹仟
元折算壹日。
    事  實
一、甲○○（原名蕭建軍）可預見其提供帳戶予不詳姓名年籍之
    人使用，該姓名年籍不詳之人將可能利用其所提供之帳戶遂
    行詐欺取財等非法犯行，亦即可能幫助詐欺犯罪集團詐騙社
    會大眾匯款至該帳戶，成為所謂「人頭帳戶」，竟仍基於即
    使發生亦不違反本意之幫助故意，於不詳時、地，將其向台
    新國際商業銀行（以下簡稱台新銀行）中壢分行申請開設之
    00000000000000號帳戶存摺、提款卡（含密碼），交與一姓
    名年籍不詳之人使用。嗣該姓名年籍不詳之人及其同夥果於
    民國（下同）98年7月6日下午，共同意圖為自己不法所有，
    基於詐欺犯意聯絡，以乙○○涉人頭帳戶案為由，假冒檢警
    人員之名，電話要求人在臺北市之乙○○將名下存款匯入前
    揭00000000000000號帳戶，施用詐術致乙○○信以為真，陷
    於錯誤，先於同日下午15時35分許，匯入新臺幣（下同）12
    萬元，翌日上午11時19分許，再匯入5萬2000元，均旋經提
    領殆盡。嗣經乙○○發覺受騙，報警處理查獲。
二、案經桃園縣政府警察局大園分局報請臺灣桃園地方法院檢察
    署呈請臺灣高等法院檢察署令轉臺灣臺中地方法院檢察署檢
    察官偵查起訴。
    理  由
一、按現行刑事訴訟法為保障被告之反對詰問權，排除具有虛偽
    危險性之傳聞證據，以求實體真實之發見，於該法第一百五
    十九條第一項明定被告以外之人於審判外之言詞或書面陳述
    ，除法律有規定者外，不得作為證據。而刑事訴訟法第一百
    五十九條之一至一百五十九條之四有傳聞法則之例外規定，
    且被告以外之人於審判外之陳述，雖不符前四條之規定，而
    經當事人於審判程序同意作為證據，法院審酌該言詞陳述或
    書面陳述作成時之情況，認為適當者，亦得為證據；當事人
    、代理人或辯護人於法院調查證據時，知有第一百五十九條
    第一項不得為證據之情形，而未於言詞辯論終結前聲明異議
    者，視為有前項之同意，刑事訴訟法第一百五十九條之五定
    有明文。其立法意旨在於傳聞證據未經當事人之反對詰問予
    以核實，原則上先予排除。惟若當事人已放棄反對詰問權，
    於審判程序中表明同意該等傳聞證據可作為證據；或於言詞
    辯論終結前未聲明異議，基於尊重當事人對傳聞證據之處分
    權，及證據資料愈豐富，愈有助於真實發見之理念，且強化
    言詞辯論主義，使訴訟程序得以順暢進行，上開傳聞證據亦
    均具有證據能力。本件檢察官、被告並未就本院以下所引用
    被告以外之人於審判外之陳述有所爭執，且迄於言詞辯論終
    結前，均未主張有刑事訴訟法第一百五十九條第一項不得為
    證據之情形，是應認已同意作為證據，且經本院審酌後，認
    無不適當之情形，應認均有證據能力，合先敘明。
二、訊據被告甲○○（原名蕭建軍）對於上揭台新銀行中壢分行
    第00000000000000號帳戶係其所申請開設，且被害人乙○○
    遭詐騙集團詐騙後分別於98年7月6日下午15時35分許，匯入
    該帳戶12萬元，翌日上午11時19分許，再匯入5萬2000元，
    均旋經提領1空，暨前開帳戶密碼並沒有寫在遺失之存摺或
    提款卡上，且並未告訴任何人等之事實固坦承不諱，然矢口
    否認有何前揭之幫助詐欺犯行，辯稱：伊未販賣或出租、或
    交付前開帳戶給詐欺集團，辯稱：伊於98年7月5日早上，將
    台新銀行前揭帳戶之存摺、提款卡放在褲子口袋內帶出門，
    下午要去台新銀行辦車貸轉帳時，在銀行門口發現遺失，發
    現後立即向台新銀行客服中心辦理語音掛失，伊係於98年7
    月5日下午3、4時許將本案帳戶、存摺、提款卡遺失，並且
    本案贓款並非伊所提領，密碼沒有寫在存摺及提款卡上，不
    曉得為何詐欺集團會知道密碼云云。惟查被告上開辯解，與
    卷附台新銀行98年7月23日台新作文字第9811293號函：「該
    客戶於98年7月7日有語音掛失存摺之紀錄，於98年7月1日有
    至台中分行掛失金融卡及98年7月7日有語音掛失金融卡之紀
    錄」等內容不符，其辯解已難認可採。而向被害人詐財之人
    苟未得被告同意使用前揭帳戶，則被告隨時有可能掛失並補
    發新存摺及金融卡後將詐得入該帳戶之款項提領一空，行騙
    之人焉有可能甘冒此風險損失。況被告於98年7月5日「發現
    遺失」，卻遲至同年月7日15時58分許（見卷附臺灣臺中地
    方法院檢察署公務電話紀錄）即被害人匯入款項遭提領一空
    後，始以電話辦理語音掛失存摺、金融卡，顯見前揭帳戶存
    摺及金融卡之持用，自始在被告掌握之中，其上開辯解，要
    屬事後卸責之詞。再查茍被告真係要轉車貸應會再用其他帳
    戶轉帳，惟被告未能舉證證明，且被告於98年7月1日申請新
    卡，98年7月5日就掛失，時期接近，可見被告應係要販賣帳
    戶才去申領新卡，提供給詐欺集團使用。另被告於本院98年
    11月27日審理時，到庭供述稱如下：「（檢察官問被告：何
    以你在警詢及偵訊中迄審理程序中均明確記得你是在九十八
    年七月五日遺失本案存簿等？）被告答：當時我是要去申辦
    我的車貸，我準備要先去台新銀行存錢，之後再轉帳給付我
    的車貸。（檢察官問被告：何以不去櫃台而去提款機轉帳？
    ）被告答：因為已經經過時間了，當時已經將近下午四點。
    （檢察官問被告：當天你有把存摺放在身上是否如此？）被
    告答：是的。（檢察官問被告：根據該帳戶之交易明細你有
    在七月三日存款一萬元，之後陸續存款十萬元，復陸續三次
    分別提領三萬元、及一萬元，這是你所為嗎？）被告答：這
    不是我做的。（檢察官問被告：你自稱九十八年七月五日你
    尚且將你本案帳戶及提款卡存摺帶在身上，為何在七月三日
    之存提款不是你所為？）被告答：這我不知道。（法官問被
    告：你稱九十八年七月五日你係要辦理轉帳，因發現遺失所
    以沒有辦理轉帳，所以你係當日就發現遺失？）被告答：是
    的。（法官問被告：（提示台新銀行九十八年七月二十三日
    函）對於該函文稱你係九十八年七月七日才掛失，何以與銀
    行函覆內容不一？）被告答：我是確定我是七月五日掛失。
    」（見本院98年11月27日審判筆錄）。是綜據前開被告供述
    ，對於所詢問之疑點均無法提出說明，顯有可疑之處，被告
    所辯與事實前後矛盾，被告所述顯然不實。此外，本件復經
    被害人乙○○指述綦詳，並有00000000000000號帳戶客戶基
    本資料、歷史交易明細各1份、存入憑條1張在卷可佐。參以
    上開金融帳戶密碼僅被告知情之情形下，苟非被告將該帳戶
    存摺、金融卡及密碼提供他人使用，則詐欺集團成員又豈有
    利用金融卡提領贓款之理？而詐欺集團之成員，亦非至愚之
    人，焉有使用他人來路不明之帳戶做為詐騙轉帳之人頭帳戶
    ，而冒他人隨時向警局、銀行申報帳戶止付，致其詐騙金額
    無法提領之風險？是以被告所辯，亦與常情不符。且被告於
    遭他人竊取後，並無向警察機關報案之相關紀錄，此經被告
    供述在卷可稽，是以被告上開辯解，顯有可疑。末查，邇來
    寄送「刮刮樂」兌獎券或傳送行動電話簡訊等名義詐欺取財
    之犯罪類型層出不窮，該等犯罪，多數係利用人頭帳戶作為
    出入帳戶，並經媒體多次廣為披載，被告既係成年人且智力
    成熟之人，對此應知之甚詳，竟仍將其銀行存摺、提款卡、
    密碼等提供不詳姓名年籍之人，而該人果然據以為犯詐欺取
    財罪之出入帳戶，足見被告有容任該人利用其帳戶犯詐欺取
    財罪之不確定故意，允無疑義。準此，本件係被告將系爭帳
    戶資料提供與詐騙集團使用一情，足堪認定，被告辯稱系爭
    存摺遺失遭冒用之辯解，純屬卸責之詞。而按刑法上之故意
    ，可分為直接故意與不確定故意（間接故意），所謂「不確
    定故意」，係指行為人對於構成犯罪之事實，預見其發生而
    其發生並不違背其本意者，刑法第13條第2項定有明文。查
    金融帳戶之申請甚為簡易方便，豈有人願意使用他人之金融
    帳戶，而遭前開領走存款之危險？如非供作犯罪出入之帳戶
    或其他不法目的，應無隱匿自己名義帳戶而使用他人金融帳
    戶之必要。又被告提供銀行存摺、提款卡給前開不詳姓名犯
    罪集團成員之行為，尚非詐欺取財罪構成要件之行為，應僅
    係幫助行為甚明。是被告提供上開帳戶供詐欺集團之人向人
    詐騙匯款之用，其幫助詐欺集團之人行詐騙行為，應堪肯認
    。又金融帳戶存摺、提款卡、密碼資料及印鑑章等物，事關
    存戶個人財產權益之保障，除非本人或與本人關係親密者，
    一般人均有妥為保管防阻他人任意使用之認識，難認有自由
    流通之理由，縱使在特殊情況下，偶有交付他人使用之需，
    亦必深入瞭解用途後，再行提供使用，方符常情。另參酌郵
    政儲金或銀行帳戶可供款項之存匯、提領，一般人均可輕易
    申請開設，並無任何資格條件之限制，苟有使用金融存款帳
    戶之正當用途，自以使用其本人或可信賴之親友申請之帳戶
    ，最為便利安全，始可避免帳戶名義人反悔或心存歹念，利
    用通知掛失止付、變更存戶印鑑圖章或換摺之方式，將帳戶
    內之款項領走一空，反致使用帳戶人蒙受損失，苟非為犯罪
    等不法目的或為掩飾自己真實身分，並藉以逃避查緝，依常
    情並無捨棄自己申設帳戶而迂迴以花費金錢或其他方法向無
    相當信賴關係之陌生人取得帳戶使用之理。是若帳戶存摺、
    提款卡及提款密碼落入不明人士手中，極易被利用為與財產
    有關之犯罪工具，此為吾人一般生活認識所易於體察之常識
    。如有人不自己申請開立帳戶而請求他人提供帳戶存摺、提
    款卡及提款密碼等物，客觀上應可預見其目的在供作不法所
    取得金錢之存入後再行領出使用，以避免身分曝光，防止追
    查，此亦為一般人本於一般之認知能力均甚易領會。且近年
    來以各類不實電話內容而詐欺取財之犯罪類型層出不窮，該
    等犯罪，多數均係利用他人帳戶作為詐欺所得財物之出入帳
    戶，業經媒體廣為披載。是依一般人通常之知識、智能及經
    驗，均已詳知向陌生人購買、承租或以其他方法取得帳戶者
    ，多係欲藉該帳戶取得不法犯罪所得，且隱匿帳戶內資金之
    實際取得人之身分，以逃避追查，則被告既係成年且有智識
    之人，對此亦應知之甚詳，自難諉稱不知。故被告對於交付
    上開金融機構存款帳戶之存摺、金融卡、密碼資料及印鑑章
    予該姓名年籍不詳之詐欺集團成員，將可能被用來作為詐欺
    取財等非法用途上，應有所預見，且不違背其本意。是以，
    被告猶仍提供其所有上開帳戶予姓名年籍不詳之詐欺集團成
    員使用，當堪認被告亦有容任該詐騙集團成員將被告所有上
    開帳戶作為詐欺取財之匯款指定帳戶使用。準此，被告顯有
    幫助詐欺取財之不確定故意存在，允無疑義。是綜據上述，
    被告甲○○（原名蕭建軍）空言否認，所辯無非臨訟畏罪飾
    卸之詞，要無足採，事證已臻明確，被告甲○○（原名蕭建
    軍）犯行洵堪認定。
三、查本件上開姓名年籍不詳之詐騙集團成員基於意圖為自己不
    法所有之犯意，以前揭詐術，使被害人乙○○陷於錯誤，而
    將本人之財物匯至前揭帳戶並隨即領取花用，自係觸犯刑法
    第339條第1項詐欺取財罪。被告甲○○（原名蕭建軍）將其
    上開帳戶提供前開詐騙集團之成員等人用以詐騙財物，顯係
    基於幫助他人詐欺取財之犯意，且所為提供帳戶予他人之行
    為，屬刑法詐欺取財罪構成要件以外之行為，其既以幫助他
    人犯罪之意思而參與犯罪構成要件以外之行為，核其所為，
    係犯刑法第30條第1項前段、刑法第339條第1項之幫助詐欺
    取財罪。被告幫助他人犯詐欺取財罪，為從犯，應依刑法第
    30條第2項之規定減輕其刑。爰審酌被告甲○○（原名蕭建
    軍）提供帳戶予不法份子使用，非惟幫助詐騙者遂行詐財目
    的，同時使詐欺者得以隱匿其真實身分，減少遭查獲之風險
    ，愈使其等肆無忌憚，加深犯罪之猖獗，被告犯罪之動機、
    目的、手段、品行尚佳，並無不良前科，詳如前述，此有台
    灣台中地方法院檢察署刑案資料查註紀錄表1份在卷可按、
    所生危害及犯罪後猶飾詞狡賴犯行，一再藉詞諉責，毫無悔
    意，且犯罪後迄今仍未與被害人乙○○達成民事和解，取得
    諒解，犯後態度不佳等一切情狀，量處如主文所示之刑，並
    諭知易科罰金之折算標準，以資懲儆。
據上論斷，應依刑事訴訟法第二百九十九條第一項前段、刑法第
三百三十九條第一項、第三十條第一項前段、第二項、第四十一
條第一項前段、刑法施行法第一條之一第一項、第二項前段，判
決如主文。
中    華    民    國    98    年    12    月    4     日
                    刑事第八庭審判長法  官  許金樹
                                    法  官  劉國賓
                                    法  官  洪俊誠
以上正本證明與原本無異。
如不服本判決，應於判決收受送達後10日內向本院提出上訴狀，
上訴於臺灣高等法院臺中分院（並應敘述具體上訴理由及檢附繕
本）。上訴書狀如未敘述上訴理由，應於上訴期間屆滿後20日內
補提上訴理由書於本院（均須按他造當事人之人數附具繕本）「
切勿逕送上級法院」。
                                    書記官  蕭榮峰
中    華    民    國    98    年    12    月    4     日
附錄論罪科刑實體法條文：
刑法第339條：
意圖為自己或第三人不法之所有，以詐術使人將本人或第三人之
物交付者，處五年以下有期徒刑、拘役或科或併科一千元以下罰
金。
（罰金部份業經刑法施行法第一條之一第二項前段提高30倍為新
台幣3萬元）
以前項方法得財產上不法之利益或使第三人得之者，亦同。
前二項之未遂犯罰之。
刑法第30條：
幫助他人犯罪者，為從犯。雖他人不知幫助之情者，亦同。
從犯之處罰，得按正犯之刑減輕之。
刑法施行法第一之一條（95年06月14日修正）：
中華民國九十四年一月七日刑法修正施行後，刑法分則編所定罰
金之貨幣單位為新臺幣。
九十四年一月七日刑法修正時，刑法分則編未修正之條文定有罰
金者，自九十四年一月七日刑法修正施行後，就其所定數額提高
為三十倍。但七十二年六月二十六日至九十四年一月七日新增或
修正之條文，就其所定數額提高為三倍。


司法院資訊處製作；財團法人民間司法改革基金會備份。
